【裁判字號】    94,易,2243
【裁判日期】    950412
【裁判案由】    妨害公務
【裁判全文】
臺灣臺中地方法院刑事判決              94年度易字第2243號
公  訴  人  臺灣臺中地方法院檢察署檢察官
被      告  甲○○
選任辯護人  劉燕萍律師
上列被告因妨害公務案件，經檢察官提起公訴（94年度偵字第73
02號），本院判決如下：
    主  文
甲○○無罪。
    理  由
一、公訴意旨略以：被告甲○○係宙紘冷凍冷藏股份有限公司之
    負責人【下稱宙紘公司，該公司與宇朕物流有限公司（起訴
    書誤載為宙朕冷凍冷藏股份有限公司）合併，以宙紘冷凍冷
    藏股份有限公司為存續公司】，該公司因經營不善，於民國
    九十三年六月間，經復華商業銀行股份有限公司（下稱復華
    銀行）向本院民事執行處聲請執行查封如附表所示宙紘公司
    所有之土地（坐落臺中市○○區○○段第四一六─五號）及
    其上廠房建物（門牌號碼：臺中市西屯區工業區○○○路一
    九五號）。詎被告明知宙紘公司所有前開建物廠房，已遭本
    院查封在案，竟於九十三年十一月十六日，將前開建物廠房
    交予戊○○看管，並與戊○○基於共同犯意聯絡，協議將其
    所有宙紘公司股份轉讓予戊○○，嗣於九十三年十一月二十
    二日戊○○隨即將上開業經查封之建物廠房交與不知情之證
    人丁○○拆除（與證人丁○○簽立買賣協議書），並將鐵架
    、鋼骨出售與證人丁○○，致前開建物遭嚴重毀損。嗣經本
    院據報於九十四年四月十一日，會同臺中市中興地政事務所
    測量人員至現場實施測量，始悉上情（戊○○涉妨害公務部
    分，另由檢察官偵查），因認被告涉有刑法第一百三十九條
    之違背查封效力罪嫌。
二、本件公訴人認被告甲○○涉有上揭違背查封效力罪嫌，無非
    係以(一)本件債務人原係宇朕物流有限公司，嗣於九十一年十
    月二十八日，因與韻樺企業有限公司、宙紘公司簽訂合併契
    約，經股東臨時會議通過，以宙紘公司為存續公司，負責人
    為證人乙○○，嗣於九十二年四月間，該公司之負責人變更
    為被告等情，有宙紘公司九十一年十二月十八日股東臨時會
    議事錄影本、前開本院九十三年度民執字第二六六四八號執
    行卷附之九十三年十二月十四日執行筆錄、宇朕公司變更登
    記表暨董事、監察人名冊、宙紘公司變更登記表暨董事、監
    察人名冊、系爭建物登記謄本附卷可稽。依公司法第七十五
    條之規定，本件合併而消滅之宇朕物流有限公司與債權人復
    華銀行之權利義務，應由合併後存續之宙紘公司承受。(二)宙
    紘公司所有上開建物廠房，業於九十三年六月二十六日，經
    復華銀行聲請本院民事執行處查封在案，有本院九十三年度
    民執字第二六六四八號執行卷附之九十三年六月二十八日查
    封筆錄影本附卷可憑。又被告於偵查中坦承將上開建物廠房
    交予戊○○看管，並協議將被告所有宙紘公司股份轉讓予戊○○一情，經核與證人丁○○於偵查中結證稱：「系爭買賣
    協議書係與戊○○接洽、簽約與與拆除過程中並沒有見過甲○○，因為戊○○表示，甲○○已經將公司股份讓給他，並
    出具股份讓與協議書及公司執照、甲○○身分證」等語，大
    致相符。又上開建物廠房業已遭證人丁○○拆除、搬遷等情
    ，亦有卷附之上開本院執行筆錄及現場照片十二張附卷可參
    ，足認本院九十三年度執字第二六六四八號所查封之宙紘公
    司所有上開建物廠房已遭拆除、損壞無訛。(三)另於偵查中當
    庭質之被告亦自承：「丙○○是在九十三年九月跑路」、「
    我在九十三年九月份以後，才知道被法院查封」、「在九十
    三年九月以後，有到現場」等語綦詳，足證被告與戊○○簽
    訂股份讓與協議書時，業已知悉前開建物廠房遭本院民事執
    行處查封，而仍與戊○○共同協議將上開建物廠房交由戊○○看管及將被告所有宙紘公司股份轉讓予戊○○等情明確，
    其與戊○○共同違反前開本院民事執行處所為查封效力之犯
    意，彰彰明甚，為其論罪之依據。惟訊據被告甲○○堅決否
    認有何違背查封效力之犯行，辯稱：其並非宙紘公司實際負
    責人，該公司實際負責人係丙○○，九十三年九月間丙○○
    積欠他人債務後逃逸無蹤，當時其不知上開廠房建物業遭法
    院查封，嗣因戊○○持有宙紘公司的票，向其要錢，其因無
    力給付，戊○○脅迫其簽同意書及股份轉讓協議書，因戊○○擔心丙○○會將宙紘公司資產偷偷處理掉，其只同意戊○○暫時看管，沒有同意戊○○處分公司的資產，戊○○當初
    在逼迫其簽署同意書時，是表明要保持宙紘公司的資產現狀
    ，等到實際負責人丙○○回來處理，其對於宙紘公司有跟證
    人丁○○簽立拆除及廢鐵買賣協議書，並不知情，更無交付
    印章與戊○○使用，且其係於簽署上開同意書後，才陸續知
    道上開建物廠房遭法院查封，其並無參與前開違背查封效力
    罪之犯行等語。
三、按犯罪事實應依證據認定之，無證據不得認定犯罪事實；又
    不能證明被告犯罪者，應諭知無罪之判決，刑事訴訟法第一
    百五十四條第二項、第三百零一條第一項分別定有明文。又
    按刑法第一百三十九條之違背查封效力罪，行為人主觀上必
    須認識行為客體係公務員依法所施之查封標示，而決意實施
    本罪之行為，且客觀上須損壞、除去或污穢公務員所施之查
    封標示，或違背其效力之行為者為要件。經查：
（一）宙紘公司之負責人原為證人乙○○，嗣於九十二年四月十
      八日始變更公司負責人為被告等情，固有經濟部中部辦公
      室宙紘公司變更登記表影本二份附卷可稽。惟宙紘公司之
      實際負責人係證人乙○○與丙○○，被告不是實際負責人
      乙節，已據證人乙○○於本院審理時結證明確。再被告於
      偵查中係供稱：其係於九十三年九月以後才知道上開建物
      遭法院查封等語，並未明確供稱其知悉上開建物廠房遭法
      院查封之確切時間，自無從推論被告於九十三年九月間即
      已知悉上情。又復華銀行於九十三年六月七日具狀向本院
      民事執行處聲請強制執行如附表所示宙紘公司所有（原係
      宇朕物流有限公司所有）土地及其上廠房等建物，經本院
      民事執行處以九十三年度民執字第二六六四八號受理後，
      迄九十四年二月二十三日復華銀行撤回本件強制執行之聲
      請止，該執行事件所有進行事項應送達債務人之文書，均
      寄送丙○○、乙○○收受，從未送達與被告等情，業經本
      院調取上開九十三年度民執字第二六六四八號卷宗核閱無
      訛，是被告就該執行事件之進行，既從未收受任何文書之
      送達，客觀上自無從知悉上開建物廠房遭法院查封等情，
      其上開所辯，其簽署同意書及股權讓與協議書時，並不知
      上開建物廠房遭法院查封乙節，尚堪採信。
（二）被告於九十三年十一月十六日固曾與戊○○簽立股份讓與
      協議書及同意書，有該協議書及同意書影本各一份附卷可
      稽。然證人庚○○於本院審理時已結證稱：「那天（指九
      十三年九月間）我去（宙紘公司）看到一些人有男有女，
      之中我看到戊○○有把影印的支票放在桌上，向被告要錢
      ，口氣不是很好，我感覺被告好像很害怕，我就聽到他們
      的對話，戊○○好像跟她說要拿支票向被告要錢，然後戊○○好像有拿什麼給被告簽，對話內容好像是要被告簽一
      些文件，要被告同意把公司託給戊○○保管」、「他（指
      戊○○）好像說如果要不到錢，感覺上好像要逼她怎麼樣
      ，大概是說如果沒有把公司託給戊○○保管，戊○○好像
      就要對被告不利」等語，是被告於九十三年十一月十六日
      與戊○○簽立股份讓與協議書及同意書時，是否係因受戊○○脅迫始簽立者，實非無疑。證人戊○○經本院傳喚、
      拘提後，雖仍未到庭行交互詰問致無從訊明原委，惟觀諸
      上開同意書內容係載明：「因本公司（指合併前之宇朕物
      流有限公司）由於丙○○（同意書誤載為華）、乙○○虧
      空公司潛逃，而導致本公司積欠大筆龐大債務無法再續營
      業，本人（指被告）因不克前往公司處理及看守公司產物
      ，特立此同意書委託戊○○暫時看管本公司產務，以示本
      人之同意權」等語，是被告簽署該份同意書及上開股份讓
      與協議書時，縱非出於受戊○○脅迫而簽立者，其主觀上
      亦應係出於保持該公司資產現況而為，而無授權或同意戊○○處分該公司資產之意甚明，被告上開所辯當初簽署同
      意書時，戊○○對其表明要保持宙紘公司的資產現狀，等
      到實際負責人丙○○回來處理等語，應非無稽，堪以採信
      ，自難以被告曾簽署上開同意書及股份讓與協議書，而為
      被告不利之認定。
（三）又證人丁○○於九十四年五月二十七日偵查中已證稱：前
      揭買賣協議書是戊○○與伊接洽，於簽約及拆除過程中均
      不曾見過被告等語（見偵卷第十頁、第十一頁）；於本院
      審理時復結證稱：「（檢察官問：請提示九十三年執字二
      六六四八號卷內之買賣協議書，請問是何人跟你簽立？」
      答：是戊○○。（檢察官問：你簽這份時，被告是否有出
      面？）答：沒有，我不認識她。（檢察官問：你在簽協議
      書時，被告的印章是何人蓋的？）答：是戊○○蓋的，是
      我們在代書那裡辦的時候，戊○○拿壹份被告的股份讓渡
      書，．．．請代書去查有無任何的糾紛，沒有糾紛我才簽
      立，被告的印章是戊○○在代書那裡蓋的。．．．（檢察
      官問：戊○○有沒有說被告把這家公司的財產都交給戊○○處理？）答：戊○○是說被告將股份讓渡給他而已」等
      語，足見被告確無親自參與上開買賣協議書簽立之過程甚
      明。又上開買賣協議書係戊○○單獨以被告代理人名義簽
      立者，有該買賣協議書影本在卷可憑，如戊○○係有權代
      理者，何有未出具被告之授權書之理？此即有違常情，自
      難單憑該買賣協議書即遽認被告與戊○○間有處分上開廠
      房之犯意聯絡。是被告上開所辯其無參與違背查封效力之
      犯行等語，亦堪以採憑。
（四）又依被告與戊○○於九十三年十一月十六日所簽之股份讓
      與協議書之內容以觀，被告係同意將其所持有之宙紘公司
      所有之股份讓與戊○○，且同意召開股東臨時會，選任並
      配合變更法定代理人之登記事宜，而宙紘公司之資產則約
      定自簽約日起均歸戊○○管理，不另行點交，有該股份讓
      與協議書在卷可查；惟經核該股份讓與協議書之內容，竟
      無股份讓與對價之約定，宙紘公司當時雖負債累累，且資
      產遭法院查封拍賣，然依本院調取前揭執行卷審閱結果，
      宙紘公司當時仍有相當之資產，其拍賣結果是否確屬不足
      清償債務，而無餘額，仍屬未可知；則何以被告願將其股
      份無償讓與戊○○，並任其處理宙紘公司之資產，似與常
      情相悖；被告是否確如股份讓與協議書所載喜悅同意讓與
      宙紘公司股份予戊○○，尚非無疑。又被告如與戊○○間
      有共同犯意之聯絡者，則其逕將本件查封標的物交付戊○○處分即可，並無與戊○○簽訂股份讓與協議書之必要；
      且一般犯罪之有犯意聯絡者，通常具有利己之目的，本件
      並未見被告因之獲取任何利得；參以宙紘公司確積欠戊○○大筆欠款，業據被告於本院審理時供述明確，核與證人
      乙○○、庚○○於本院審理時證述情節相符；本件戊○○
      之所以要求與被告簽署股份讓與協議書及前揭同意書之目
      的，應係為達其處分宙紘公司資產，以滿足其債權之手段
      ，故為取得處分宙紘公司資產之正當性，以避免奪取宙紘
      公司資產時涉及刑事責任（如竊盜等），而以債相逼被告
      簽署股份讓與協議書及同意書，以充其處分宙紘公司資產
      時自保之用，否則即無法說明，被告為何願無償讓與其所
      持有宙紘公司股份予戊○○，足認被告前揭所辯，應屬可
      採。再參酌證人丁○○於本院審理時所證被告並未參與買
      賣協議接洽、簽立之過程，伊亦不認識被告等情，應足認
      被告就戊○○之處分上開查封標的物（廠房建物）之行為
      ，應無犯意之聯絡或行為之分擔。
四、綜上所述，被告在客觀上既無參與本件違背查封效力之犯行
    ，在主觀上其既不知上開建物廠房遭法院查封，且其亦無授
    權或同意戊○○處分公司資產違背查封效力之犯意，尚難以
    刑法第一百三十九條違背查封效力罪相繩。公訴人所舉前開
    證據均不足以證明被告有公訴人所指上揭妨害公務犯行，不
    能證明被告犯罪，依法應諭知無罪之判決。
據上論斷，應依刑事訴訟法第三百零一條第一項，判決如主文。
本案經檢察官己○○到庭執行職務。
中    華    民    國    95    年    4    月    12     日
                      臺灣臺中地方法院刑事第11庭
                            審判長法  官  林源森
                                  法  官  莊嘉蕙
                                  法  官  丁智慧
上正本證明與原本無異。
如不服本判決，應於送達後10日內向本院提出上訴狀（須附繕本
），上訴於臺灣高等法院臺中分院。
                                  書記官  陳淑華
中    華    民    國    95    年    4    月    12     日


司法院資訊處製作；財團法人民間司法改革基金會備份。
